【裁判字號】    98,易,1347
【裁判日期】    980703
【裁判案由】    詐欺
【裁判全文】
臺灣臺北地方法院刑事判決              98年度易字第1347號
公  訴  人  臺灣臺北地方法院檢察署檢察官
被      告  甲○○
被      告  乙○○
上列被告因詐欺案件，經檢察官提起公訴（97年調偵緝字第116
號），因被告於準備程序中就犯罪事實為有罪之陳述，經本院合
議庭裁定由受命法官獨任進行簡式審判程序審理，本院判決如下
：
    主  文
甲○○共同意圖為自己不法之所有，以詐術使人將本人之物交付
，處有期徒刑陸月，如易科罰金，以銀元參佰元即新臺幣玖佰元
折算壹日；減為有期徒刑參月，如易科罰金，以銀元參佰元即新
臺幣玖佰元折算壹日。緩刑伍年，並自民國九十八年七月起至一
百零一年十二月止，分三十八期，按月於每月十五日前向被害人
楊勝利支付新台幣貳萬元，合計新台幣柒拾陸萬元。
乙○○共同意圖為自己不法之所有，以詐術使人將本人之物交付
，處有期徒刑肆月，如易科罰金，以銀元參佰元即新臺幣玖佰元
折算壹日；減為有期徒刑貳月，如易科罰金，以銀元參佰元即新
臺幣玖佰元折算壹日。緩刑伍年，並自民國九十八年八月起至一
百零三年七月止，分六十期，按月於每月十五日前向被害人楊勝
利支付新台幣柒仟元，最後一期應支付新台幣壹萬捌仟元，合計
新台幣肆拾參萬壹仟元。
    事    實
一、乙○○、甲○○分別為莊達不動產有限公司（址設：臺北縣
    新店市○○路8 巷1 之6 號1 樓，下稱莊達公司）之登記、
    實際負責人。詎其二人共同基於意圖為自己不法所有之犯意
    聯絡，因莊達公司財務陷入窘境，為謀出路，乃於民國93年
    10月初，向楊勝利佯稱：若願投資購買房屋，待房屋出售後
    ，可得豐渥利潤云云，致楊勝利陷於錯誤，誤以為乙○○、
    甲○○二人確有以他人名義購買房地產之投資行為，即陸續
    交付現金共計新臺幣（下同）80萬元，乙○○、甲○○二人
    則共同簽發金額分別為20萬元、20萬元、10萬元、30萬元之
    本票4 紙以為擔保，惟均未投資任何不動產。嗣楊勝利多方
    詢問投資情形，乙○○、甲○○二人均敷衍以對，迨於95年
    8 月間，莊達公司竟停止營業，乙○○、甲○○二人亦逃匿
    無蹤，楊勝利始知受騙。
二、案經臺北縣政府警察局新店分局報告臺灣臺北地方法院檢察
    署檢察官偵查起訴。
    理    由
一、程序事項：
    本件被告甲○○、乙○○對於檢察官起訴書證據清單所提人
    證、物證之證據能力均不加以爭執，而本院審核該等證據資
    料作成之情況，亦無不具證據能力之情形，則該等證據資料
    自有證據能力，合先敘明。
二、認定犯罪事實之證據與理由：
    前述事實，業據被告二人於本院審理時均坦承不諱，核與證
    人即被害人楊勝利於警詢、偵訊中證述之情節均相符；而證
    人黃三和亦於偵訊時證稱：伊經由被告二人之仲介，於95年
    3 月間自己出資購買臺北縣新店市○○路14巷7 號2 樓之房
    地，並非擔任被告二人之人頭等語，復與臺北縣新店地政事
    務所98年2 月9 日函文檢附之土地登記資料相符，顯見被告
    二人並未有以他人名義購買房地產之投資行為；又依臺北市
    第五信用合作社98年2 月22日函文檢附莊達公司帳戶交易明
    細資料，亦顯示莊達公司之支存帳戶，業已於93年12月21日
    註記退票，並於94年1 月14日列為拒絕往來戶，至於該公司
    之活儲帳戶則於93年11月18日剩餘35元，其後即成為靜止戶
    ，顯見被告二人在93年10月間向楊勝利佯稱：若願投資購買
    房屋，待房屋出售後，可得豐渥利潤等語時，莊達公司財務
    早已陷入窘境，被告二人所為施用詐術行為，無非係為謀出
    路而騙取被害人之款項；此外，並有被告二人書立之「有邀
    得楊勝利投資新店市達觀鎮中古屋買賣」字據1 張及本票4
    張等件在卷可證。綜此，由前述證人證詞及相關書證等補強
    證據，足資擔保被告二人之自白核與事實相符。是本件事證
    明確，被告二人之犯行均堪以認定，均應予依法論科。
三、論罪科刑：
  (一)按刑法部分條文業於94年1 月7 日修正，94年2 月2 日公布
    ，於被告行為後之95年7 月1 日施行，現行刑法第2 條第1
    項規定：「行為後法律有變更者，適用行為時之法律，但行
    為後之法律有利於行為人者，適用最有利於行為人之法律。
    」上開規定乃與刑法第1 條罪刑法定主義契合，而貫徹法律
    禁止溯及既往原則，係規範行為後法律變更所生新舊法律比
    較適用之準據法，是刑法第2 條本身雖經修正，但刑法第2
    條既屬適用法律之準據法，本身尚無比較新舊法之問題，應
    一律適用裁判時之現行刑法第2 條規定以決定適用之刑罰法
    律，先予辨明。又本次刑法修正之比較新舊法，應就罪刑有
    關之共犯、未遂犯、想像競合犯、牽連犯、連續犯、結合犯
    、以及累犯加重、自首減輕暨其他法定加減原因（如身分加
    減）與加減例等一切情形，綜其全部罪刑之結果而為比較（
    最高法院95 年5月23日95年度第8 次刑庭會議決議可資參照
    ）。經查：
  1.刑法第339 條第1 項之詐欺取財罪，法定刑罰金刑為一千元
    以下罰金，而修正後刑法施行法增訂第1 條之1 規定：「中
    華民國九十四年一月七日刑法修正施行後，刑法分則編所定
    罰金之貨幣單位為新臺幣。九十四年一月七日刑法修正時，
    刑法分則編未修正之條文定有罰金者，自九十四年一月七日
    刑法修正施行後，就其所定數額提高為三十倍。但七十二年
    六月二十六日至九十四年一月七日新增或修正之條文，就其
    所定數額提高為三倍」，比較修正後刑法施行法第1 條之1
    與罰金罰鍰提高標準條例第1 條規定，因對於詐欺取財罪所
    規定之罰金刑之最高額度均屬相同，並非刑罰法令之變更，
    無刑法第2 條第1 項比較新舊法之適用，應適用裁判時之刑
    法施行法第1 條之1 （最高法院95年度第21條刑事庭會議決
    議參照）。另刑法第33條第5 款修正為：「主刑之種類如下
    ：... 五、罰金：新臺幣一千元以上，以百元計算之」，是
    依修正後之法律，刑法第339 條第1 項詐欺取財罪所得科處
    之罰金刑為新臺幣3 萬元，最低則為新臺幣1 千元，與被告
    行為時之罰金罰鍰提高標準條例第1 條前段規定之提高倍數
    10倍及修正前刑法第33條第5 款規定之罰金最低額1 元相比
    較，新舊法關於上開二罪所得科處之罰金刑最高額並無不同
    規定，然新法將上開二罪罰金刑之最低額提高為1 千元。因
    此，比較上述修正前、後之刑罰法律，自以被告行為時關於
    刑法第33條第5 款規定科處罰金刑之法律較有利於被告。
  2.刑法第28條關於共犯之規定，由原條文：「二人以上共同實
    施犯罪之行為者，皆為正犯」，修正為：「二人以上共同實
    行犯罪之行為者，皆為正犯」，因為刑法分則對於處罰陰謀
    、預備等犯罪均未修正，自不能排除該等犯罪之共犯存在，
    故認本條係文字修正，無須新舊刑法比較。
  3.綜上，本院綜合比較上開法律變更之情形，被告行為時之舊
    法較有利於被告，依修正後刑法第2 條第1 項前段規定，應
    適用修正前刑法。
  (二)爰審酌：1.智識程度：被告甲○○係高中畢業之學歷，被告
    乙○○係專科肄業之學歷，二人行為時均以從事房屋仲介為
    業；2.犯罪動機、目的與手段：被告二人係因所經營之莊達
    公司財務已陷於困境，即向被害人謊稱願意代為從事房屋買
    賣之投資行為；3.所生危害：被告二人犯後即逃逸無蹤，惟
    僅造成告訴人受有財物損失；4.犯後態度：被告二人於偵訊
    及本院審理時均能全盤坦承犯行，並表示願意賠償被害人所
    受損害，且業已與被害人達成民事和解，顯有悔意等一切情
    狀，各量處如主文所示之刑。又被告二人犯罪之時間，係在
    96年4 月24日以前，復無其他不合中華民國九十六年罪犯減
    刑條例所定不得減刑之情形，且其等遭偵辦、通緝亦係在減
    刑條例施行以後，應依同條例第2 條第1 項第3 款之規定，
    各減其宣告刑二分之一。末查被告二人行為後，刑法第41條
    業於94年2 月2 日修正公布，且依刑法施行法第10條之1 規
    定，於95年7 月1 日生效施行，關於易科罰金之折算標準，
    原規定為以銀元1 元以上3 元以下折算1 日，修正後規定則
    為以新臺幣1 千元、2 千元、3 千元折算1 日，故修正後易
    科罰金折算標準之規定並無較有利於行為人可言，是依前開
    說明，自應適用被告行為時之法律即95年7 月1 日修正生效
    施行前之刑法第41條第1 項前段規定，定易科罰金之折算標
    準；至修正生效施行前之刑法第41條第1 項雖另有限於「因
    身體、教育、職業或家庭之關係或其他正當事由，執行顯有
    困難」始准易科罰金之規定，此為修正後刑法第41條第1 項
    所無之限制，然有關宣告有期徒刑、拘役應否准許易科罰金
    執行之換刑處分，應由裁判法院之檢察官指揮之，刑事訴訟
    法第457 條第1 項定有明文，上開規定核均屬檢察官指揮執
    行時所應斟酌裁量之事項，而非法院裁判時所應審酌者，故
    修正生效施行前刑法第41條第1 項雖有上開規定，然就本院
    僅宣告易科罰金之折算標準，並非准許易科罰金與否而言，
    對於被告並無不利之處，附此敘明。
  (三)被告二人之前均未曾因故意犯罪受有期徒刑以上刑之宣告，
    此有臺灣高等法院被告前案紀錄表在卷可按，被告二人因一
    時失慮，致罹刑典，經此刑之宣告後，應知警惕而無再犯之
    虞，而公訴人亦同意在被告賠償被害人之金錢損失後，同意
    予以附條件緩刑之宣告，是本院認前述宣告之刑以暫不執行
    為適當，爰併予宣告緩刑5 年，以鼓勵其自新。末按緩刑宣
    告，得斟酌情形，命犯罪行為人向被害人支付相當數額之財
    產或非財產上之損害賠償，刑法第74條第2 項第3 款定有明
    文，本院爰參照前揭規定及被告二人與被害人於98年6 月22
    日所簽立和解書之付款條件，併諭知被告甲○○、乙○○應
    分別向被害人支付財產上損害總額計76萬元、43萬1,000 元
    （以上均扣除業已支付部分），此部分並得為民事強制執行
    名義。如被告二人未遵循本院諭知之緩刑期間負擔而情節重
    大者，檢察官得依刑事訴訟法第476 條及刑法第75條之1 第
    1 項第4 款之規定，聲請撤銷本件緩刑之宣告，併予敘明。
據上論斷，應依刑事訴訟法第273 條之1 第1 項、第299 條第1
項前段，刑法第28條、第74條第1 項第1 款、第2 項第3 款，修
正前刑法第339 條第1 項、第41條第1 項前段，刑法施行法第1
條之1 ，中華民國九十六年罪犯減刑條例第2 條第1 項第3 款、
第7 條、第9 條，判決如主文。
本案經檢察官黃兆揚到庭執行職務。
中    華    民    國    98    年    7     月    3    日
                  刑事第六庭    法  官  林孟皇
本正本證明與原本無異。
如不服本判決應於收受送達後10日內向本院提出上訴書狀，並應
敘述具體理由；其未敘述上訴理由者，應於上訴期間屆滿後20日
內向本院補提理由書（均須按他造當事人之人數附繕本）「切勿
逕送上級法院」。告訴人或被害人如對於本判決不服者，應具備
理由請求檢察官上訴，其上訴期間之計算係以檢察官收受判決正
本之日期為準。
                                書記官  楊雅鈞
中    華    民    國    98    年    7     月    3    日
附錄本案論罪科刑法條全文：
中華民國刑法第339條（普通詐欺罪）
意圖為自己或第三人不法之有，以詐術使人將本人或第三人之物
交付者，處五年以下有期徒刑、拘役或科或併科一千元以下罰金
。
以前項方法得財產上不法之利益或使第三人得之者，亦同。
前二項之未遂犯罰之。


司法院資訊處製作；財團法人民間司法改革基金會備份。
